臺灣彰化地方法院刑事判決
110年度易字第398號
聲  請  人  臺灣彰化地方檢察署檢察官  
被      告  蔣誌鴻


上列被告因毀棄損壞等案件，經檢察官聲請以簡易判決處刑(109
年度偵字第13491號)，本院認不宜以簡易判決處刑(110年度簡字
第324號)，改依通常程序審理，並判決如下：
    主    文
本件公訴不受理。
    理    由
一、聲請簡易判決處刑意旨略以：被告蔣誌鴻於民國109年11月2
    8日14時30分許，行經告訴人蔡明和位於彰化縣○○鄉○○村○○
    路0段000巷00號住處，見大門未上鎖，竟基於侵入住宅之犯
    意，未得告訴人之同意，逕行打開該屋1樓玻璃大門侵入告
    訴人上開住宅1樓客廳，並詢問在1樓客廳工作之告訴人，辦
    公桌上之果菜汁及香蕉可否食用，告訴人表示同意，並請被
    告立即外出後，被告遂在屋內食用價值新臺幣（下同）20元
    之香蕉1根、果菜汁1罐（被告涉嫌竊盜罪嫌部分，由檢察官
    另為不起訴處分），惟被告食用完後拒絕離開該屋，並向告
    訴人索取100元的吃飯錢，告訴人遂強令被告出去，被告離
    開上址1樓客廳後，復又基於毀損之犯意，徒手毀損告訴人1
    樓之玻璃大門，致令不堪使用。嗣經警獲報到場查獲。因認
    被告涉犯刑法第306條第1項之侵入住宅、第354條毀棄損壞
    等罪嫌。
二、起訴之程序違背規定者，應諭知不受理之判決；並得不經言
    詞辯論為之，刑事訴訟法第303條第1款、第307條分別定有
    明文。檢察官聲請以簡易判決處刑之案件，法院於審理後，
    認應為不受理判決之諭知者，應適用通常程序審判之，刑事
    訴訟法第452條、第451條之1第4項但書第3款亦有明定。告
    訴乃論之罪，於偵查中撤回告訴者，應為不起訴處分；如應
    不起訴而起訴者，其起訴之程序即屬違背規定，法院應諭知
    不受理之判決(最高法院82年度台非字第380號判決參照)。
    所謂「起訴」，係指案件繫屬於法院之日而言(最高法院81
    年度台上字第876號判決參照)。而提起公訴，應由檢察官向
    管轄法院提出起訴書為之；起訴時，應將卷宗及證物一併送
    交法院，刑事訴訟法第264條第1項、第3項規定甚明。再者
    刑事訴訟法第264條之規定，於檢察官為簡易判決處刑聲請
    時準用之，簡易判決處刑聲請與起訴有同一之效力，刑事訴
    訟法第451條第2項、第3項亦有明文。是檢察官所為之起訴
    、不起訴處分或聲請簡易判決處刑，雖經對外表示即屬有效
    ，製作書類之程式問題，不影響終結偵查之效力；惟起訴書
    、聲請簡易判決處刑書之送達或公告，固生「終結偵查」之
    效力，然所謂之「起訴」、「聲請簡易判決處刑」，仍須向
    管轄法院提出起訴書、聲請簡易判決處刑書，始足當之，否
    則法院本於不告不理之原則，縱檢察官已作成上開書類，但
    於送至法院前，既尚未向法院為提起公訴、聲請簡易判決處
    刑之表示，此段偵查終結後至案件實際繫屬法院前之期間，
    其追訴權仍屬未行使，追訴權時效應繼續進行，須待上開書
    類及相關卷證送至法院後，始符上開提起公訴、聲請簡易判
    決處刑之規定而產生訴訟繫屬及訴訟關係。是以告訴乃論之
    罪，於偵查中經告訴人撤回其告訴者，如檢察官疏未注意而
    起訴或聲請簡易判決處刑者，即屬刑事訴訟法第303條第1款
    「起訴之程序違背規定」之情形；另於檢察官偵查終結後繫
    屬於法院前，告訴人始撤回告訴者，由於案件繫屬於法院時
    已欠缺訴追條件，仍屬起訴之程序違背規定，法院均應諭知
    不受理之判決。
三、經查：
(一)告訴人就被告本案行為提出無故侵入住宅、毀損告訴，經臺
    灣彰化地方檢察署檢察官偵查後，以被告涉犯刑法第306條
    第1項之侵入住宅、第354條毀棄損壞等罪嫌而向本院聲請簡
    易判決處刑，依同法第308條第1項、第357條規定，上開各
    罪係屬告訴乃論之罪。
(二)臺灣彰化地方檢察署檢察官雖於110年1月22日偵查終結完成
    製作聲請簡易判決處刑書，嗣經該署書記官於110年1月27日
    製作正本，惟其迄於110年2月17日始移送繫屬於本院，有本
    件聲請簡易判決處刑書及臺灣彰化地方檢察署110年2月17日
    彰檢錫恆109偵13491字第1109005382號函上所蓋本院收文章
    戳等資料在卷足參。然告訴人於本件聲請簡易判決處刑繫屬
    於本院前，因被告與其於訴訟外成立和解，告訴人並於110
    年2月2日將聲請撤回告訴狀送交予臺灣彰化地方檢察署收受
    ，有聲請撤回告訴狀及其上所蓋臺灣彰化地方檢察署收文章
    戳等資料附卷可稽。則依前開說明，告訴人於110年2月2日
    已撤回告訴，而本件於110年2月17日始經檢察官聲請簡易判
    決處刑繫屬本院。故本件起訴欠缺告訴之訴訟條件，並不合
    法，起訴之程序自屬違背規定，爰不經言詞辯論，逕為公訴
    不受理判決之諭知。
據上論斷，應依刑事訴訟法第452條、第303條第1款、第307條，
判決如主文。 　　
中    華    民    國    110   年    5     月    26    日
                  刑事第三庭    法  官  林慧欣
以上正本證明與原本無異。　　　　　　　　　
如不服本判決應於收受判決後20日內向本院提出上訴書狀，並應
敘述具體理由。其未敘述上訴理由者，應於上訴期間屆滿後20日
內向本院補提理由書( 均須按他造當事人之人數附繕本) 「切勿
逕送上級法院」。
告訴人或被害人對於判決如有不服具備理由請求檢察官上訴者，
其上訴期間之計算係以檢察官收受判決正本之日期為準。
中　　華　　民　　國　　110 　年　　5 　　月　　26　　日
                                書記官  楊雅芳